【裁判字號】    98,交聲,254
【裁判日期】    980429
【裁判案由】    聲明異議
【裁判全文】
臺灣彰化地方法院交通事件裁定         98年度交聲字第254號
原處分機關  交通部公路總局臺中區監理所彰化監理站
異  議  人
即受處分人  甲○○
上列受處分人因違反道路交通管理處罰條例案件，對於交通部公
路總局臺中區監理所彰化監理站民國98年1 月22日所為之處分（
彰監四字第裁64-Z00000000號），聲明異議，本院裁定如下：
    主  文
異議駁回。
    理  由
一、原處分機關係以：異議人即受處分人甲○○於民國（下同）
    97年11月29日13時12分許，駕駛車牌號碼551-RW號自用一般
    大貨車，行經國道3 號南向105.3 公里處時，有「汽車行駛
    高速公路速度超過規定最高限速，超過規定之最高時速未滿
    20公里」之違規行為，爰依道路交通管理處罰條例第33 條
    第1 項第1 款、第63條之規定處罰鍰新臺幣（下同）3,500
    元，並記違規點數1 點。
二、異議意旨略以：伊所駕駛之車輛是17年的老車，且是重車，
    難以開到103 公里，況當時車子很多，大多數之車子均呼嘯
    而過，電子投攝儀器只有顯示數字並沒有相片可為佐證，究
    是測到那一台車子並不能確定等語。
三、按汽車行駛於高速公路、快速公路或設站管制之道路，不遵
    使用限制、禁止、行車管制及管理事項之管制規則而有行車
    速度超過規定之最高速限之行為者，處汽車駕駛人3,000 元
    以上6,000 元以下罰鍰，並計違規點數1 點，道路交通管理
    處罰條例第33條第1 項第1 款、第63條第1 項第1 款分別定
    有明文。
四、受處分人甲○○固不否認其確有97年11月29日13時12分許，
    駕駛車牌號碼551-RW號自用一般大貨車，行經國道3 號南向
    105.3 公里處，惟以前揭情詞置辯，經查：
    (一)受處分人於前開時地，以時速103 公里之速度駕駛前揭車
      輛，超速13公里，經警於測距277 公尺處以雷射測速槍測
      得異議人車輛超速，予以攔檢舉發；該雷射測速槍係以雷
      射光束瞄準（鎖定）單一受測目標進行偵測，一次只能偵
      測一輛車，不受其他車輛干擾等情，有內政部警政署國道
      公路警察局公警局交字第Z00000000 號舉發違反道路交通
      管理事件通知單及該局第三警察隊97年12月26日公警二交
      字第0970273377號函各1 紙在卷可稽，並據證人即本件舉
      發員警賴子明到庭具結證稱：「我們是拿雷射槍編號ＴＳ
      000397測得該車速度103 公里，所以將他攔下來，限速是
      90公里，雷射槍我們每年都有合格證書。我們用雷射槍瞄
      準車子，雷射槍就可以將車速顯示，但並無雷射槍之測速
      書面紀錄。」「（有無可能是測到另一台車的車速，而不
      是受處分人所駕駛的車？）雷射槍是一對一的測速，大車
      的車頭比較高，反射面積比較大，所以本人可以很確定就
      是測到該車，受處分人所駕駛的是大貨車，不是小車，本
      人是針對該車頭瞄準，因為雷射槍有一個瞄準鏡，裡面有
      一個紅色十字的瞄準點，所以可以很確定瞄準受處分人所
      駕駛的大貨車。」員警李韋慶亦具結並證稱：「丙○○○
      ○用雷射槍測速，我當時坐在右前座，丙○○○○測到超
      速，我開警示燈，由丙○○○○去攔車，我有看到雷射槍
      上顯示時速103 公里，並順利將受處分人攔下來，由丙○
      ○○○取受處分人的證件，並告訴他超速違規，我是負責
      開單。」（見本院98年3 月12日訊問筆錄）。而證人賴子
      明及乙○○○○與受處分人間不僅未有任何怨隙，且係毫
      不相識之人，衡情證人應無設詞誣攀，或虛構違規事實以
      陷害異議人之理。再警員執行公務時，本身即受有行政懲
      處責任之監督，且其到庭具結作證，更係以刑事責任擔保
      其證言之真實性，故證人二人所為上開證述內容，以及其
      所紀錄舉發之前揭違規事實，應堪採信。是異議人空言指
      稱車子車齡老舊，無法開到103 公里，當時道路上尚有多
      輛汽車行駛，警員無法據以判斷乃異議人之車輛超速云云
      ，殊無可採。
    (二)又本件舉發受處分人上開車輛超速案件所使用之測速槍，
      係200Hz 非照相式規格、LTI 廠牌、型號為TRUSPEED、器
      號為TS000397，檢定合格單號碼為M0GB0000000 ，係於97
      年6 月6 日檢定合格，有效期限至98年6 月30日等情，有
      經濟部標準檢驗局97年6 月6 日雷射測速儀檢定合格證書
      1 紙在卷足憑，堪認該雷射測速儀器運作各項功能正常，
      且於測得受處分人所有之上開車輛超速行駛之日，該具雷
      射測速儀尚在檢驗合格期限內，足見本件警員所使用雷達
      測速槍之準確度應值信賴，並無測速錯誤之疑慮。
    (三)至原舉發單位雖未能提出受處分人違規照片供受處分人檢
      視，然警員所使用之雷射測速槍係非照相式，已如前述，
      且「當場舉發」交通違規並不以攝影或照相存證為其要件
      ，亦不以舉發錄影或照片為唯一之證明方法，若舉發警員
      係親眼見聞違規經過，並經以證人之身分具結後為證述，
      此證人證詞仍不失為證明方法之一種。若強求各種交通違
      規行為均需以照片為其裁罰依據，事實上殆不可行，蓋諸
      多違規行為之發生難以預期，違規狀態稍縱即逝，無法期
      待執勤警員就一瞬間突發之交通違規行為，於發現後能及
      時攝影取證，事實上僅能仰賴舉發警員親身目視所見為之
      ，別無其他舉證之可能，復查無其他證據顯示舉發交通警
      員有誤認或故意構陷之情事，自難以舉發警員無法提出照
      片佐證，即認其所述不可採信。是異議人以警員無法提出
      採證照片加以佐證云云置辯，尚不足卸免其責。
五、綜上所述，原處分機關依道路交通管理處罰條例第33條第1
    項第1 款、第63條據以裁罰，於法並無不當。本件受處分人
    之異議為無理由，應予駁回。
據上論斷，應依道路交通管理處罰條例第87條第2 項、道路交通
案件處理辦法第19條，裁定如主文。
中    華    民    國    98    年    4     月    29    日
                  交通法庭            法  官  蕭文學
以上正本證明與原本無異。
如不服本裁定，應於裁定送達後5日內，向本院提出抗告狀 (須
附繕本)。
中    華    民    國    98    年    5     月     1    日
                                      書記官  黃明慧


司法院資訊處製作；財團法人民間司法改革基金會備份。
